臺灣臺北地方法院小額民事判決
　　　　　　　　　　　　　　　　  110年度北小字第3220號
原      告  葛台友  
被      告  卓浩右  

上列當事人間損害賠償事件，於中華民國110年9月28日言詞辯論
終結，本院判決如下：
    主    文
被告應給付原告新臺幣捌仟元，及自民國一百零九年九月三十日
起至清償日止，按年息百分之五計算之利息。
原告其餘之訴駁回。
訴訟費用由被告負擔。
本判決得假執行；被告如以新臺幣捌仟元為原告預供擔保後，得
免為假執行。
    事實及理由
一、原告主張：被告於民國108年3月31日13時44分，行經臺北市
    ○○區○○路0段0號「臺北101大樓」前之信義廣場時，見原告
    頭戴五星帽，手持記載「歡迎祖國旅客」等標語之牌子，身
    旁停放腳踏車1輛，其後車輪處插設五星旗1面等情，被告因
    不滿於原告前開穿戴、言行所彰顯國族認同之主張，竟在該
    處所，抬起右手朝原告方向比出中指表達蔑視之意。被告旋
    即轉身與原告理論，雙方並就國族認同之主張不同而發生口
    角糾紛，被告於聽聞原告表示「這裡是中華人民共和國的土
    地」等語後，即接續以「不要臉嘛你」等語侮辱原告，貶損
    原告之人格尊嚴與社會評價，為此，依民法第184條第1項及
    第195條侵權行為之法律關係向被告請求精神賠償新臺幣(下
    同)5萬元。並聲明：被告應給付原告5萬元，及自起訴狀繕
    本送達之翌日(109年9月30日，本院109年度附民字第446號
    卷，下稱附民卷，第19頁)起至清償日止，按年息5％計算之
    利息。
二、被告則以：對方退休有時間，不停在101廣場上對於所有路
    過且對於五星旗有意見的人提起訴訟，是對於五星旗比中指
    ，審判後以原告身上的錄影機作為證據，但是是被告遭原告
    攻擊後的事情，對於這事情很無奈等語為抗辯。並聲明：原
    告之訴駁回。
三、得心證之理由：
  ㈠當事人主張有利於己之事實者，就其事實有舉證之責任，民
    事訴訟法第277 條前段定有明文，是民事訴訟如係由原主張
    權利者，應先由原告負舉證之責，若原告先不能舉證，以證
    實自己主張之事實為真實，則被告就其抗辯事實即令不能舉
    證，或其所舉證據尚有疵累，亦應駁回原告之請求（最高法
    院17年上字第917 號判例意旨參照）。又事實有常態與變態
    之分，其主張常態事實者無庸負舉證責任，反之，主張變態
    事實者，則須就其所主張之事實負舉證責任（最高法院86年
    度台上字第891 號判決意旨參照）。再者，侵權行為之成立
    ，須行為人因故意過失不法侵害他人權利，亦即行為人須具
    備可歸責性、違法性，並且該不法行為與損害間有因果關係
    ，始能成立，主張侵權行為損害賠償請求權之人，對於侵權
    行為之成立要件應負舉證責任。
　㈡原告主張被告有上揭侵害名譽之事實，業據其提出現場監視
    器錄影檔案為證，並經本院刑庭勘驗明確（本院109年度易
    字第649號卷第82至86頁），依其勘驗結果，被告遭原告抬
    腳攻擊後，其與訴外人張倍慈均未曾質問原告攻擊之原因，
    而後被告與原告口角時，原告質問「你對誰比中指？」等語
    ，被告即答稱：「對你阿」等語，益徵被告主觀上對於原告
    係因其比中指，而對其加以攻擊已然明瞭，亦不諱言其確係
    向原告比中指等情甚明。從而，被告確有向原告比中指之行
    為，已堪認定。而查被告比中指之舉動，在社會通念中係謾
    罵三字經等穢語之肢體化語言，含有強烈侮辱他人之意思；
    其辱稱「不要臉嘛你」等語，亦屬輕蔑、嘲諷而使人難堪之
    言語，均足認致使原告之名譽因而遭受貶抑。又被告為前開
    侮辱行為之地點乃「臺北101大樓」前之信義廣場，為不特
    定多數人得自由行走之公共場所，被告在公共場所為前開舉
    動及言語，已使其他不特定人均可共見共聞，核其手段之性
    質已屬「公然」之程度，亦臻明確。此外，被告之行為犯公
    然侮辱罪，亦經本院109年度易字第649號刑事判決確定在卷
    足參，被告侵害原告名譽之事實堪以認定。　
  ㈡按「因故意或過失，不法侵害他人之權利者，負損害賠償責
    任。故意以背於善良風俗之方法，加損害於他人者亦同。」
    、「不法侵害他人之身體、健康、名譽、自由、信用、隱私
    、貞操，或不法侵害其他人格法益而情節重大者，被害人雖
    非財產上之損害，亦得請求賠償相當之金額。其名譽被侵害
    者，並得請求回復名譽之適當處分。」民法第184條第1項、
    第195條第1項分別定有明文。按慰藉金之賠償須以人格權遭
    遇侵害，使精神上受有痛苦為必要，其核給之標準固與財產
    上損害之計算不同，然非不可斟酌雙方身分資力與加害程度
    ，及其他各種情形核定相當之數額（最高法院51年台上字第
    223號判決要旨參照）。查，原告為大學畢業，現退休無業
    ，名下有土地一筆；被告係博士學歷，現任約聘人員，其名
    下有2動產，有兩造陳報狀及本院依職權調閱電子閘門財產
    所得調件明細表在卷可稽（涉及私人個資不予過度詳載）。
    審酌上開兩造之身分、地位、經濟狀況；以及被告行為之動
    機；被告之加害情形與造成之影響、原告痛苦之程度等各種
    情狀，認原告請求被告賠償非財產上損害5萬元尚屬過高，
    應以8000元為適當。是原告爰依民法第184條第1項及同法第
    195條第1項規定，請求被告賠償8000元，洵屬有據，應予准
    許，超過部分，為無理由，應予駁回。
　㈢綜上所述，原告請求被告應給付原告8000元，及自起訴狀繕
    本送達之翌日(109年9月30日，附民卷第19頁)起至清償日止
    ，按年息5％計算之利息，洵屬有據，應予准許，超過部分，
    為無理由，應予駁回。
四、本件原告勝訴部分，係就民事訴訟法第436條之8適用小額訴
    訟程序所為被告敗訴之判決，依同法第436 條之20規定，應
    依職權宣告假執行，並依同法第436 條之23準用第436 條第
    2 項，適用同法第392 條第2 項規定，依職權宣告被告如預
    供擔保，得免為假執行。
五、本件事證已臻明確，兩造其餘攻擊防禦方法與判決之結果不
    生影響，爰不一一贅論，併此敘明。
六、本件係刑事附帶民事訴訟，由合議庭裁定移送民事庭之事件
    ，依刑事訴訟法第504 條第2 項之規定，免納裁判費，目前
    亦無其他訴訟費用支出，本無確定訴訟費用額必要。惟仍爰
    依民事訴訟法第87條第1 項之規定，諭知訴訟費用之負擔，
    以備將來如有訴訟費用發生時，得確定其負擔，併此敘明。
中　　華　　民　　國　　110 　年　　10　　月　　28　　日
                      臺北簡易庭  法  官  趙子榮
以上正本證明與原本無異。
如不服本判決，須以違背法令為理由，於判決送達後20日內向本
庭提出上訴狀（應按他造當事人之人數附繕本）；如委任律師提
起上訴者，應一併繳納上訴審裁判費。
中　　華　　民　　國　　110 　年　　10　　月　　28　　日
                                  書記官  陳怡安

附錄：
一、民事訴訟法第436條之24第2項：
    對於小額程序之第一審裁判上訴或抗告，非以其違背法令為
    理由，不得為之。
二、民事訴訟法第436條之25：
    上訴狀內應記載上訴理由，表明下列各款事項：
    （一）原判決所違背之法令及其具體內容。
    （二）依訴訟資料可認為原判決有違背法令之具體事實。